臺灣高等法院臺南分院刑事判決
109年度上訴字第1254號
上  訴  人  臺灣臺南地方檢察署檢察官
被      告  葉江




義務辯護人  李衍志律師 
上列上訴人因被告公共危險等案件，不服臺灣臺南地方法院108
年度訴字第932號，中華民國109年8月18日第一審判決（起訴案
號：臺灣臺南地方檢察署108年度少連偵緝字第6號），提起上訴
，本院判決如下：
    主  文
上訴駁回。                                              
    理  由
一、經本院審理結果，認第一審判決對被告葉鎮江為無罪之諭知
    ，核無不當，應予維持，並引用第一審判決書記載之證據及
    理由（如附件）。
二、檢察官上訴意旨略以：
　㈠被告於原審準備程序中否認有於案發時到告訴人甲○○住處，
    但於審理中則改稱其有到場，但沒有指示卓姓少年放火云云
    ，可見被告避重就輕，其所辯是否與事實相符，尚有疑義。
　㈡證人卓〇豪（下稱卓姓少年）於偵查中證稱在被告家時，已計
    畫放火，被告並說若告訴人不出來，就放火；於原審審理中
    亦證稱當天去被告家中在說被告和告訴人有仇恨，所以去告
    訴人家，被告也有去，因告訴人不出來，才說要放火等語，
    卓姓少年就被告指示放火的基本情節均相一致，雖其對於被
    告指示的地點是在被告住處或現場之證詞略有不符，惟其非
    糾紛之當事人，縱就細節證述内容有所出入，或是因時間久
    遠記憶不清，乃人情之常，自難以其證述內容略有不符，即
    遽認其證詞無可採信。
　㈢證人即在場的羅宏明於偵查中證稱：因告訴人沒有出來，被
    告跟卓姓少年說，叫告訴人出來，如果不出來就放火燒給他
    死，之後卓姓少年就自己把告訴人住處窗戶打破，並把用打
    火機點燃的日曆丟進告訴人家中等語；於審理中證稱：當天
    在被告家中沒有提到要放火，去告訴人家是要叫告訴人出來
    ，告訴人不出來，被告在告訴人家叫卓姓少年打破（玻璃）
    、放下去，當時我距離被告及卓姓少年很近，是被告先講，
    卓姓少年才放火等語，其就在場聽聞被告指示卓姓少年放火
    的基本情節大致相符，核與卓姓少年證述被告在場指示放火
    等情相符，是證人羅宏明就被告是否指示卓姓少年放火之細
    節，縱有不一之情事，或因案發之初情緒慌亂，或因詢問者
    的提問方式，致其未能就細節一一敘明，難憑此遽認卓姓少
    年證言均不可採。
　㈣證人即告訴人甲○○於偵查中證稱：我聽到被告叫卓姓少年放
    火燒一燒就走了；於警詢時證稱：我聽到有人說「火把他點
    起來，把這燒一燒」等語，核與證人羅宏明於偵、審中證稱
    在場有人提到這句話相符，雖無從以此認定為被告指示卓姓
    少年縱火，惟現場確實有人提到這句話，其指訴尚與事實相
    符。而本件是被告夥同數人前往告訴人住處理論，卓姓少年
    與告訴人並無糾紛，若在無人指示的情況下，其自無動機對
    告訴人住處縱火；又被告於卓姓少年縱火當下亦全程在場觀
    看，足以認定卓姓少年、羅宏明不利被告之指證與事實相符
    。
三、經查：
  ㈠稽之當日在場之證人羅宏明、卓姓少年、蘇姓少年、羅姓少
    年等人歷次供述（除羅姓少年外，其餘證人之證詞見附件判
    決理由欄三、㈡-㈣所示），除證人羅宏明、卓姓少年曾指證
    是被告指示卓姓少年放火外，其餘之證人即蘇姓少年、羅姓
    少年均證稱是卓姓少年自行放火，未受他人之指示，被告亦
    未指示卓姓少年放火等語（蘇姓少年部分見警卷第33-34頁
    、偵卷第30-31、33頁，羅姓少年部分見警卷第43-44頁、偵
    卷第32頁）。而證人羅宏明、卓姓少年雖證述被告指示放火
    等情，但查：
　１證人羅宏明於迭次訊問中，先則證述本件縱火案帶頭之人是
    被告，但是卓姓少年提議要縱火，被告聽到卓姓少年提議後
    ，就照著卓姓少年提議的來做，伊不知卓姓少年縱火的動機
    （警卷第7-8頁）；嗣於偵查、原審審理中則證稱：在被告
    住處未討論到告訴人住處放火的事情，是到現場被告才指示
    卓姓少年放火的等（偵卷第21-22、52-53頁、原審卷第265-
    266、275頁）；然證人羅宏明於原審審理中另證述到告訴人
    住處，是被告先講告訴人如果不出來，就要放火，卓姓少年
    也跟著說「如果不出來就要放火」，但放火是卓姓少年自己
    要放的，被告有跟卓姓少年說「告訴人如果不出來就放火燒
    給他死」（原審卷第267-271頁），繼則稱「是被告叫卓姓
    少年放火的」（原審卷第276頁），（是卓姓少年自己放火
    的，還是被告叫他做的）卓姓少年自己放火的（原審卷第27
    7頁）、（剛才辯護人問你，還有檢察官問你，你都說是被
    告叫卓姓少年做的，所以到底是哪一個）被告叫卓姓少年做
    的（原審卷第277頁）。證人羅宏明就本件縱火案是被告指
    示卓姓少年放火，或是卓姓少年自己決意要放火之「重要之
    點」，其證詞反覆，且與其於警詢中證述是卓姓少年提議放
    火等語亦相矛盾；又證人羅宏明上開先後不符之證詞，顯非
    僅是因案發之初情緒慌亂，或因詢問者的提問方式，而就「
    細節」為不一致之證詞，是證人羅宏明之證詞已有重大瑕疵
    ，難據為被告不利之認定。
　２證人卓姓少年於偵、審中雖一再指證受被告指示縱火，且在
    被告住處時，被告就有講要放火之事等情（偵卷第39-40、6
    9頁、原審卷第230-231頁），但於原審審理中又證稱是到告
    訴人住處，告訴人不出來，被告才叫伊放火，被告住處聊天
    時，沒有人提到要放火逼告訴人出來處理，沒有人講到放火
    的事等語（原審卷第234、247頁）。證人卓姓少年就其在被
    告住處時，是否與被告商議放火之「重要之點」，其先後證
    詞已有不符；復與其於警詢中證稱是其一人縱火，未受他人
    之教唆及指使等情（警卷第25頁）亦相矛盾；另證人卓姓少
    年於偵、審中證述在被告住處商議縱火一事，亦核與證人羅
    宏明於偵審中證稱是到現場被告才指示卓姓少年放火的之過
    程不符；又卓姓少年上開不一致之證詞，並非僅就「細節」
    之證述内容有所出入，是證人卓姓少年不利被告之證詞亦有
    重大瑕疵。
　㈡按告訴人與一般證人不同，其與被告常處於相反之立場，其
    陳述之目的，在使被告受刑事訴追處罰，證明力自較一般無
    利害關係之證人陳述薄弱。故告訴人縱立於證人地位而為指
    證及陳述，且其指證、陳述無瑕疵，亦不得作為有罪判決之
    唯一依據，仍應調查其他證據以察其是否與事實相符，亦即
    仍須有補強證據以擔保其指證、陳述之真實性，而為通常一
    般人不致有所懷疑者，始得採為論罪科刑之依據。而所謂補
    強證據，則指除告訴人指證、陳述本身之外，其他足以證明
    犯罪事實確具有相當程度真實性之證據而言，且該必要之補
    強證據，須與構成犯罪事實具有關聯性之證據，非僅增強告
    訴人指證、陳述內容之憑信性。是告訴人前後指證、陳述是
    否相符、態度是否堅決、有無誣攀他人可能，其與被告間之
    交往背景、有無重大恩怨糾葛等情，僅足作為判斷告訴人指
    證、陳述是否有瑕疵之參考，因仍屬告訴人指證、陳述之範
    疇，尚不足資為其所述犯罪事實之補強證據（最高法院102
    年度台上字第2258號判決意旨參照）。經查：證人即告訴人
    甲○○於偵查中固指證被告叫卓姓少年放火等情（偵卷第20、
    54頁），但核與其於警詢中證述當日有3至4名男子來找我，
    一直在外面叫我並要我趕快出來，再不出來就要放火，我聽
    到後嚇到躲到廚房不敢出來，我聽到呼喊的聲音是被告及羅
    宏明叫我出來，是嗣後羅宏明來我住處找我，之後才跟我說
    是卓〇豪以及羅姓少年縱火的等語（警卷第49-51頁），證人
    甲○○並未目擊或在場聽聞被告指示卓姓少年縱火等情不符，
    是告訴人甲○○於偵查中不利被告之指證是否屬實，即非無疑
    ；且本件除告訴人、證人卓姓少年、羅宏明等人有瑕疵之指
    證外，並無其他證據足資補強，揆諸上開說明，自難以告訴
    人、證人卓姓少年、羅宏明有瑕疵之指證，即遽採為被告有
    罪之依據。
　㈢又被告基於不自證己罪原則，並無真實陳述之義務，而當積
    極證據不足證明被告之犯行時，被告之抗辯或反證縱屬虛偽
    ，仍不能以此資為積極證據應予採信之理由。是檢察官上訴
    意旨㈠所指，尚無可採。
四、綜上所述，本件依檢察官所提出之證據資料，尚不足為被告
    有罪之證明；此外復無其他積極證據足資證明被告有公訴意
    旨所指之犯行，應認不能證明被告犯罪。原審因而以不能證
    明被告犯罪，而為無罪判決之諭知，其認事用法，經核並無
    違誤。檢察官上訴所指各情，本院已詳述不可採之理由如上
    述，是其上訴並無理由，應予駁回。
五、被告經合法傳喚，無正當理由不到庭，爰不待其陳述逕行判
    決。
據上論斷，應依刑事訴訟法第373條、第368條、第371條，判決
如主文。
本案經檢察官黃榮加提起公訴，檢察官呂舒雯提起上訴，檢察官
柯怡伶到庭執行職務。
中　　華　　民　　國　　110 　年　　1 　　月　　13　　日
                  刑事第一庭    審判長法  官  楊清安
　　　　　　　　　                    法  官  蕭于哲
　　　　　　　　                      法  官  陳珍如
以上正本證明與原本無異。
檢察官如不服本判決應於收受本判決後20日內向本院提出上訴書
，其未敘述上訴理由者並得於提起上訴後20日內向本院補提理由
書。（應受刑事妥速審判法第9條之限制）
本件被告不得上訴。
　　　　　　　　　　　　　　　　　　　書記官  盧建元
中　　華　　民　　國　　110 　年　　1 　　月　　13　　日
本案附錄法條：
刑事妥速審判法第九條：
除前條情形外，第二審法院維持第一審所為無罪判決，提起上訴
之理由，以下列事項為限：
一判決所適用之法令牴觸憲法。
二判決違背司法院解釋。
三判決違背判例。
刑事訴訟法第三百七十七條至第三百七十九條、第三百九十三條
第一款之規定，於前項案件之審理，不適用之。

附件：
臺灣臺南地方法院刑事判決
                                      108年度訴字第932號
公　訴　人　臺灣臺南地方檢察署檢察官
被　　　告　乙○○　男　（民國00年0月00日生）
                    身分證統一編號：Z000000000號
                    住○○市○○區○○○00號之1
                    居臺南市○○區○○○0號之7
                    居臺南市○○區○○○00號
指定辯護人　本院公設辯護人林宜靜
上列被告因公共危險等案件，經檢察官提起公訴（108年度少連
偵緝字第6號），本院判決如下：
    主  文
乙○○無罪。
    理  由
一、公訴意旨略以：被告乙○○前因與甲○○發生糾紛，而心有怨恨
    ，於民國107年7月24日凌晨0時21分許，與羅宏明（另經臺
    灣臺南地方檢察署檢察官為不起訴處分）、少年卓○豪（92
    年6月生，真實姓名年籍詳卷）、少年蘇○平（91年11月生，
    真實姓名年籍詳卷）、少年羅○瑜（92年4月生，真實姓名年
    籍詳卷）連繫後，先由少年蘇○平騎乘車牌號碼000-000號普
    通重型機車搭載少年卓○豪；證人羅宏明騎乘車牌號碼000-0
    00號普通重型機車搭載少年羅○瑜前往被告乙○○住處，集合
    完畢後，於同日凌晨0時26分許，由證人羅宏明騎乘車牌號
    碼000-000號普通重型機車搭載少年卓○豪、乙○○；少年蘇○
    平騎乘車牌號碼000-000號普通重型機車搭載少年羅○瑜一同
    前往甲○○位於臺南市○○區○○里00鄰○○○00號之住處，到達後
    ，因告訴人甲○○未出面處理與被告乙○○之糾紛，被告乙○○竟
    與少年卓○豪基於毀損、放火燒燬現供人使用住宅之犯意聯
    絡，由被告乙○○指示卓○豪持甩棍將甲○○住處南側臥室之玻
    璃敲破，並使用置放於告訴人甲○○住處外之打火機將懸掛於
    該址外之日曆紙點燃，再將點燃之日曆紙丟入敲破之窗戶內
    ，致該址南側臥室內之彈簧床起火燃燒，經延燒後，致南側
    臥室北邊木櫃受煙燻黑、東邊窗戶之木板、框架碳化或燒失
    、西邊牆壁受煙燻黑、彈簧床受燒碳化。嗣經告訴人甲○○發
    現後乃至廚房取水將火勢撲滅並報警處理。因認被告所為，
    係犯刑法第173條第3項、第1項之放火燒燬現供人使用之住
    宅未遂、同法第354條毀損罪嫌。
二、按犯罪事實之認定，係據以確定具體的刑罰權之基礎，自須
    經嚴格之證明，故其所憑之證據不僅應具有證據能力，且須
    經合法之調查程序，否則即不得作為有罪認定之依據。倘法
    院審理之結果，認為不能證明被告犯罪，而為無罪之諭知，
    即無刑事訴訟法第154條第2項所謂「應依證據認定」之犯罪
    事實之存在。因此，同法第308條前段規定，無罪之判決書
    只須記載主文及理由。而其理由之論敘，僅須與卷存證據資
    料相符，且與經驗法則、論理法則無違即可，所使用之證據
    亦不以具有證據能力者為限，即使不具證據能力之傳聞證據
    ，亦非不得資為彈劾證據使用。故無罪之判決書，就傳聞證
    據是否例外具有證據能力，本無須於理由內論敘說明，最高
    法院100年度臺上字第2980號著有判決可資參照，是以本案
    被告既經本院認定犯罪不能證明，本判決即不再論述所援引
    有關證據之證據能力，合先敘明。又按犯罪事實，應依證據
    認定之，無證據不得認定其犯罪事實，又不能證明被告犯罪
    者，應諭知無罪之判決，刑事訴訟法第154條第2項、第301
    條第1項分別定有明文。而認定犯罪事實所憑之證據，雖不
    以直接證據為限，間接證據亦包括在內；然而無論直接或間
    接證據，其為訴訟上之證明，須於通常一般之人均不致有所
    懷疑，而得確信其為真實之程度者，始得據為有罪之認定，
    倘其證明尚未達到此一程度，而有合理之懷疑存在時，即應
    為有利於被告之認定，更不必有何有利之證據，最高法院30
    年度上字第816號、76年度臺上字第4986號判例可資參照。
    又刑事訴訟法第161條第1項規定，檢察官就被告犯罪事實，
    應負舉證責任，並指出證明之方法。因此，檢察官對於起訴
    之犯罪事實，應負提出證據及說服之實質舉證責任。倘其所
    提出之證據，不足為被告有罪之積極證明，或其指出證明之
    方法，無從說服法院以形成被告有罪之心證，基於無罪推定
    之原則，自應為被告無罪判決之諭知，同院92年度臺上字第
    128號判例亦足供參考。本件公訴意旨認被告乙○○涉有前開
    毀損、公共危險罪嫌，無非以告訴人甲○○於偵查中證述被告
    曾指示卓○豪敲毀其住處玻璃與放火焚燒其住處，及證人羅
    宏明、卓○豪於偵查中均證稱被告曾指示卓○豪放火等情為據
    。訊據被告固坦承於前揭時地前往告訴人住處一節，惟堅詞
    否認涉有毀損、公共危險罪嫌，辯稱：係卓○豪自行決定放
    火，其並未叫卓○豪放火，亦未叫卓○豪敲毀告訴人窗戶等語
    。
三、經查：
  ㈠證人羅宏明、少年卓○豪、蘇○平、羅○瑜等人於107年7月24日
    凌晨0時21分許，同至被告乙○○位於臺南市東山區住處後，
    復於同日凌晨0時26分許，由證人羅宏明騎乘車牌號碼000-0
    00號普通重型機車搭載少年卓○豪、被告乙○○；少年蘇○平騎
    乘車牌號碼000-000號普通重型機車搭載少年羅○瑜一同前往
    告訴人甲○○位於臺南市○○區○○里00鄰○○○00號之住處欲找告
    訴人甲○○理論等情，業據被告乙○○於本院審理時自承不諱（
    參見本院卷第319頁），並經證人羅宏明、少年卓○豪、蘇○
    平、羅○瑜於偵查中證述明確（參見偵一卷第52頁、第39頁
    、第30頁、第31頁），且有臺南市政府警察局治安監視錄影
    系統-路口監控畫面設置位置處暨移動路徑圖、臺南市政府
    警察局白河分局-臺南市政府警察局治安監視錄影系統路口
    監控畫面-少年卓○豪等5人縱火案監視器翻拍照片7張各件在
    卷（參見警卷第115頁至第117頁、第119頁至第122頁），此
    部分事實應堪認定。又少年卓○豪於107年7月24日凌晨在告
    訴人甲○○位於臺南市○○區○○里00鄰○○○00號住處外，因告訴
    人甲○○不欲自住處出面，少年卓○豪遂甩棍將告訴人甲○○住
    處南側臥室之玻璃敲破，並使用打火機將懸掛於該址外之日
    曆紙點燃，再將點燃之日曆紙丟入敲破之窗戶內，致該址南
    側臥室內之彈簧床起火燃燒，經延燒後，致南側臥室北邊木
    櫃受煙燻黑、東邊窗戶之木板、框架碳化或燒失、西邊牆壁
    受煙燻黑、彈簧床受燒碳化等情，業據證人卓○豪於偵查及
    本院審理時證述在卷（參見偵一卷第40頁、本院卷第231頁
    、第248頁），亦經告訴人甲○○於偵查中指述歷歷（參見偵
    一卷第53頁至第54頁），且有臺南市政府消防局107年8月23
    日南市消調字第1070019076號函檢附107年7月24日東山區東
    原里瓦厝子61號火災案之火災原因調查鑑定書1份暨火災證
    物1件在卷可參（含火災原因調查鑑定書摘要、火災現場勘
    查人員簽到表、火災現場勘查紀錄及原因研判、台南市政府
    警察局第一大隊東原分隊火災出動觀察紀錄、臺南市政府消
    防局談話筆錄、內政部消防署火災證物鑑定報告、火災現場
    平面圖及物品配置圖、火災現場照片資料18張，見警卷第55
    頁至第109頁），此部分事實亦堪認定。
  ㈡訊據證人蘇○平於偵查中結證稱：「（問：有無何人指示卓○
    豪放火？為何卓○豪會決定要放火？）答：我沒有聽到有人
    指示卓○豪放火，我有叫卓○豪不要放火，但他還是放了，我
    也不知道卓○豪為何要放火。」、「（問：乙○○有無叫卓○豪
    放火？）答：我不知道。」、「（問：卓○豪放火時，有無
    何人阻止卓○豪？）答：就只有我叫他不要放，其他人就在
    旁邊看。」（參見偵一卷第31頁）。是案發時亦在現場之證
    人蘇○平亦未聽聞被告乙○○指示卓○豪放火之言語，且參以證
    人蘇○平曾出言阻止卓○豪放火，顯見證人蘇○平案發之際應
    在卓○豪身邊，然其亦未聽聞被告乙○○指示卓○豪放火之言語
    ，顯見被告辯稱：案發當時其並未指示卓○豪放火等語，當
    非全然無據。
  ㈢
  1.訊據證人卓○豪於警詢中證稱：「（問：告訴人甲○○之住處
    是否為你所縱火？）答：是，是我一人所為。」、「（問：
    你是持何工具或物品對甲○○的住處縱火？）答：我就從我的
    口袋拿出打火機，並在甲○○放置在曬衣服的地方的月曆紙拿
    起來，並撕快整本的月曆紙，一張一張的撕且點燃月曆紙，
    往甲○○的房間內丟，經由我持續丟點燃的月曆紙，火勢也逐
    漸愈燒愈旺。」、「（問：本縱火案係由何人所提議為之？
    由何人所帶頭？）答：是我提議要這麼做的。也是我所帶頭
    的。」、「（問：你所做之縱火舉動，有無受人教唆或指使
    ？動機為何？）答：我沒有受人教唆以及指使。就是我一直
    叫甲○○出來他都不出來，他有回話但就是不出來，之後我才
    會去打破他房間外窗戶的玻璃，並且往房間內丟置點燃的月
    曆紙。」、「（問：你在行使縱火之舉動時，乙○○、羅宏明
    、羅○瑜以及蘇○平在做何事？答：當時他們4個人都在旁邊
    滑手機。」（參見警卷第25頁至第26頁）；復於偵查中證稱
    ：「（問：你們在乙○○家裡有無討論什麼？）答：乙○○說要
    去甲○○家打他並且放火，因為甲○○欠乙○○錢，而且他們之前
    有發生衝突並打起來。」、「（問：你們在乙○○家裡時，就
    有談到放火的事情？）答：對。」、「（問：羅宏明知道嗎
    ？）答：知道，而且他也說他想打甲○○。」、「（問：如何
    點火的？）答：用當下在甲○○住處找到的打火機點火。」、
    「（問：何人指使你放火的？）答：就只有乙○○。」（參見
    偵一卷第39頁至第40頁）；嗣於本院審理時證稱：「（問：
    在乙○○家裡就有提到要放火？）證人：答：是。」、「（問
    ：是你自己要放火還是怎樣？）答：乙○○叫我們放的。」、
    「（問：乙○○是叫你們在場的人放，然後你就放？）答：對
    。」「（問：打火機從哪裡來？）答：我的口袋，因為我有
    抽煙。」、「（問：甲○○不出來的時候，乙○○才叫你放火？
    ）答：是。」、「（問：乙○○在現場甲○○住處外面說的？）
    答：對。」、「（問：你之前說過是乙○○叫你去點火？）答
    ：對。」、「（問：乙○○是怎麼跟你講？）答：忘了。」、
    「（問：在乙○○家聊天時，有沒有人講到放火這件事情？）
    答：沒有。」（參見本院卷第230頁至第232頁、第233頁至
    第235頁、第239頁、第247頁）。是觀卓○豪歷次證述，其於
    警詢中陳稱放火一事係其自行決定所為；而於偵查及本院審
    理時則改稱係被告乙○○所指示；另於偵查中證稱：在乙○○中
    商量時，即已計畫放火，然於本院審理時則先稱：係在乙○○
    家中商量時計畫放火；復當庭改稱係案發當時因告訴人甲○○
    不願自其住處外出，被告乙○○遂當場指示放火，之前在被告
    乙○○家中並無人提及放火云云。是卓○豪就其放火行為究竟
    是其自己決意所為，抑或被告乙○○指示，以及是否事先商議
    放火等情事，先後證述不一，且卓○豪於本院審理亦未能陳
    明被告係如何指示其放火，故其陳述之真實性，當非無疑。
  2.復以，證人卓○豪於本院審理時另證稱：「（問：你說是乙○
    ○在甲○○住處外面叫你放火，他當時說這些話時，除了你還
    有誰聽到？）答：羅○瑜。」、「（問：當時羅○瑜站在什麼
    位置？）答：我旁邊而已。」（參見本院卷第234頁至第235
    頁、第252頁）；然證人羅○瑜於警詢、偵查中分別證稱：「
    （問：告訴人甲○○之住處係何人所縱火？持何工具或物品？
    ）答：是卓○豪一人所為。」、「（問：本縱火案係由何人
    所提議為之？由何人所帶頭？）答：當時沒有人提議，是甲
    ○○沒有出來，卓○豪就一時衝動自己要去放火的。是卓○豪所
    帶頭的。」、「（問：卓○豪所做之縱火舉動，有無受人教
    唆或指使？動機為何？）答：沒有，是卓○豪自己要這麼做
    的。我不知道他縱火的動機為何。」（參見警卷第43頁至第
    44頁）；復於偵查中證稱：「（問：為何卓○豪要放火？何
    人指示他放火？）答：沒有人指示他放火，我也不知道他為
    何要放火。」、「（問：乙○○及羅宏明有無指示卓○豪放火
    ？）答：沒有。」（參見偵一卷第32頁），是證人羅○瑜於
    警詢、偵查中均證稱並未聽到乙○○命卓○豪放火。此與卓○豪
    於本院審理時所證亦不相符，是卓○豪於偵查及本院審理時
    所為證述之真實性，實屬可疑。
  ㈣訊據證人羅宏明於警詢中證稱：「（問：本縱火案係由何人
    所提議為之？由何人所帶頭？）答：帶頭的人是乙○○，而說
    提議要縱火的是卓○豪，是乙○○聽到卓○豪所提議後，就照著
    卓○豪所提議的來做。」、「（問：卓○豪所做之縱火舉動，
    有無受人教唆或指使？動機為何？）答：沒有，是卓○豪自
    己提議要這麼做的。我不知道他縱火的動機為何。」（參見
    警卷第7頁至第8頁）；於偵查中則證稱：「（問：何人縱火
    ？如何縱火？）答：卓○豪單獨一人將掛在廁所旁邊的月曆
    紙點火燃燒後丟進被砸破的窗戶內。」、「（問：乙○○有無
    指使去放火這件事嗎？）答：有，乙○○是到了現場後才叫卓
    ○豪做的。」；「（問：卓○豪打破窗戶及放火是何人叫他做
    的？）答：是卓○豪自己做的。」、「乙○○跟卓○豪說，叫甲
    ○○出來，如果不出來就放火燒給他死，之後卓○豪就自己把
    甲○○住處窗戶打破並把用打火機點燃的日曆丟進甲○○家裡。
    」（參見偵一卷第22頁、第52頁至第53頁）；嗣於本院審理
    時則結證稱：「（問：你們五個人去甲○○家做什麼？）答：
    要叫甲○○出來，他不出來，卓○豪生氣就打破玻璃、放火。
    」、「（問：卓○豪做這些事情是他自己要做，還是有人叫
    他做的？）答：乙○○叫他做的。」、「（問：乙○○什麼時候
    、在哪裡叫卓○豪做的？）答：在甲○○家說的。」、「那時
    候是乙○○先講的，然後卓○豪放火。」、「（問：是卓○豪自
    己要放火，還是乙○○叫他放火？）答：卓○豪。」、「（問
    ：卓○豪自己要放火的？）答：是。」、「（問：到底是卓○
    豪自己想要放火，還是乙○○叫卓○豪放的？）答：卓○豪。」
    （參見本院卷第265頁至第266頁、第267頁、第268頁）。是
    證人羅宏明就卓○豪放火之舉，究係其自身決意而為，抑或
    被告乙○○指示所致，先後證述不一，且被告乙○○指示卓○豪
    放火之地點，亦有被告乙○○住處及現場即告訴人甲○○住處外
    之不同陳述，是證人羅宏明於警詢、偵查及本院審理時所為
    證述之可信性非高。
  ㈤訊據證人甲○○於偵查中結證稱：「（問：是否知道是何人所
    放的火？是如何放火的你是否知道？）答：是乙○○叫卓○豪
    放的火，我看到是卓○豪先敲破我家窗戶，之後拿月曆紙點
    燃後丟進我的臥室。」、「（問：乙○○指使卓○豪放火的？
    你有無聽到乙○○這樣說？）答：乙○○一開始來的時候，說如
    果我不出來就要把我家燒掉。」（參見偵一卷第20頁）。是
    證人甲○○於案發當日係在其住處並未外出，其實際看到者，
    係卓○豪敲破其住處窗戶，並將月曆紙點燃丟進其住處內之
    行為，故證人甲○○並未看到被告乙○○指示卓○豪放火之行為
    ，而係由其所聽聞被告乙○○稱如其拒絕外出，將放火燒燬其
    住處等言語而為被告乙○○指示卓○豪放火之判斷。惟訊據證
    人羅宏明於偵查中結證稱：「（問：誰說把火點起來把這裡
    燒一燒？）答：卓○豪說的。」、「（問：是何人說趕快出
    來，不然要把你家燒了？）答：卓○豪。」（參見偵一卷第2
    2頁）。是案發當時與被告乙○○及卓○豪均在告訴人甲○○住處
    外之證人羅宏明，其係親身見聞前開言語之陳述者，其陳述
    自較在屋內以聲音辨識身分之證人甲○○所為之判斷為可採。
    故尚難以證人甲○○聽聞聲音之判斷，即認被告乙○○確有指示
    卓○豪放火之行為。
  ㈥訊據證人卓○豪於本院審理時結證稱：「（問：當天你拿甩棍
    打破甲○○家的玻璃，是有人叫你打破還是你自己要打破？）
    答：我自己打破玻璃的，沒有任何人叫我要打破玻璃。」、
    「（問：你為何當時會想要打破玻璃？）答：我看到玻璃就
    打下去。」、「（問：是看到玻璃就想把它打破，或是甲○○
    有回應你們你不高興？）答：我就看到玻璃就打。」、「（
    問：所以是你自己做的決定？）答：玻璃是。」（參見本院
    卷第248頁）。而證人蘇○平於偵查中亦結證稱：「（問：甲
    ○○住處玻璃是否被敲破？）答：是，是卓○豪拿甩棍敲破的
    ，因為甲○○不出來。」、「（問：乙○○有無叫卓○豪去敲破
    玻璃？）答：沒有。」（參見偵一卷第30頁）。足見被告於
    偵查及本院審理時辯稱，其並未指示卓○豪敲破告訴人住處
    玻璃，係卓○豪自行決意為之等語，與事實相符，應堪採信
    。
  ㈦綜上所述，公訴意旨援引證人卓○豪、羅宏明及告訴人甲○○之
    證述而認被告乙○○曾有指示證人卓○豪放火燒燬告訴人住處
    未遂之犯行，惟證人卓○豪、羅宏明及告訴人甲○○等人證述
    被告曾指示卓○豪放火之證詞存有前述諸多前後不符之瑕疵
    ，尚難採信。另本件雖是被告乙○○與告訴人甲○○間存有糾紛
    ，然證人卓○豪於案發之際，亦曾因告訴人甲○○拒絕外出之
    反應，即自行憤而出手砸毀告訴人住處玻璃，已如前述。依
    此，無法僅因本案糾紛原係存在於告訴人甲○○與被告乙○○間
    ，即推認證人卓○豪之行為均係出自於被告乙○○之指示。從
    而，本院經調查證據所得，尚難獲得被告曾指示證人卓○豪
    放火及毀損告訴人住處玻璃等犯行之確信。本院復查無其他
    積極證據足資證明被告確有公訴意旨所指毀損、放火燒燬他
    人住宅未遂等犯行，揆諸首開說明，犯罪尚屬不能證明，應
    為無罪之諭知。
據上論斷，應依刑事訴訟法第301條第1項，判決如主文。
本件經檢察官吳坤城到庭執行職務。
中　　華　　民　　國　 109　　年　　8 　　月　　18　　日
                  刑事第九庭  審判長法  官  高如宜

                                    法  官  鄭燕璘

                                    法  官  卓穎毓
以上正本證明與原本無異。
如不服本判決應於收受本判決後20日內向本院提出上訴書狀，並
應敘述具體理由。其未敘述上訴理由者，應於上訴期間屆滿後20
日內向本院補提理由書狀（均須按他造當事人之人數附繕本）「
切勿逕送上級法院」。
                                    書記官  吳采蓉
中　　華　　民　　國　 109　　年　　8 　　月　　19　　日